【裁判字號】    94,訴,2864
【裁判日期】    950119
【裁判案由】    清償借款
【裁判全文】
臺灣高雄地方法院民事判決              94年度訴字第2864號
原      告  彰化商業銀行股份有限公司
法定代理人  丙○○
訴訟代理人  乙○○
被      告  甲○○
當事人間請求清償借款事件，本院民國95年1月5日言詞辯論終結
，判決如下：
  主  文
被告應給付原告新臺幣壹佰肆拾柒萬貳仟捌佰捌拾陸元，及如附
表所示之利息、違約金。
訴訟費用由被告負擔。
  事實及理由
一、被告經合法通知，無正當理由未於言詞辯論期日到場，核無
    民事訴訟法第386 條所列各款情形，爰依原告之聲請，由其
    一造辯論而為判決。
二、原告主張：
（一）被告於民國90年4 月23日邀訴外人王湘筑為連帶保證人，
      與原告簽訂消費借貸契，向原告借款新臺幣（下同）1,50
      0,000 元，約定借款期限自90年4 月23日至105 年4 月23
      日止，每月為1 期，共分180 期，按期於每月23日平均攤
      還本息；利息自借款日起，按郵匯局二年期定期儲金機動
      利率加年息1%計息，其中由政府固定補貼年息0.85% ，即
      被告按郵匯局二年期定期儲金機動利率加週年利率0.15%
      （借款當時之週年利率為4.7%）計息，嗣後則隨上開郵匯
      局二年期定期儲金機動利率調整而調整，且如政府停止補
      貼時，原由政府補貼之利息，被告應自停止補貼日起，自
      行負擔（被告逾期時之週年利率為1.895%）；如被告未按
      期攤還本息時，除按上開借款利率給付遲延利息外，並就
      本金自約定攤還日及利息自約定繳息日起，其逾期在6 個
      月以內者，按上開利率10% ，其逾期超過6 個月以上者，
      按上開利率20% 給付違約金；並約定被告如有一期未按期
      攤還本息時，即喪失一切期限及分期償還之利益，其債務
      視為全部到期。原告於上開消費借貸契約成立後已依約交
      付借款，詎被告自94年4 月23日起，即未依約清償本息，
      依上開約定，其即已喪失期限及分期償還之利益，借款視
      為全部到期，總計被告共尚積欠原告1,149,269 元之本金
      ，及如附表編號1 之利息、違約金未清償。
（二）被告另於93年8 月4 日向原告借款250,000 元，約定借款
      期限自93年8 月4 日至100 年8 月4 日止，共計7 年，自
      借款日起，依年金法，按月於每月4 日平均攤還本息；利
      息按原告公告之定儲利率指數加週年利率2.33% （被告借
      款時之利率為3.76%）計 息，嗣後隨原告定儲利率指數之
      調整而調整，並自調整生效日起，按原告公告調整後之定
      儲利率加原約定碼距重新計算（被告逾期時之週年利率為
      3.95%）； 如被告未按期攤還本息時，除按上開借款利率
      給付遲延利息外，並就本金自約定攤還日及利息自約定繳
      息日起，其逾期在6 個月以內者，按上開利率10% ，其逾
      期超過6 個月以上者，按上開利率20% 給付違約金；並約
      定被告如有一期未按期攤還本息時，即喪失一切期限及分
      期償還之利益，其債務視為全部到期。原告於上開消費借
      貸契約成立後已依約交付借款，詎被告自94年5 月4 日起
      ，即未依約清償本息，依上開約定，其即已喪失期限及分
      期償還之利益，借款視為全部到期，總計被告共尚積欠原
      告226,329 元之本金，及如附表編號2 之利息、違約金未
      清償。
（三）被告又於94年3 月14日向原告借款100,000 元，約定借款
      期限自94年3 月14日至101 年3 月14日止，共7 年，自借
      款日起，依年金法，按月於每月14日平均攤還本息；利息
      之計算，於借款日起至第12個月止，按原告公告定儲利率
      指數加碼年息1.18% （被告借款時之利率為2.8%）機動計
      息，自第13個月起至本借款到期日止，按原告公告定儲利
      率指數加碼年息2.33% 機動計息，嗣後則隨原告定儲利率
      指數之調整而調整，並自調整生效日起，按原告公告調整
      後之定儲利率加原約定碼距重新計算（被告逾期時之週年
      利率為2.8%）；如被告未按期攤還本息時，除按上開借款
      利率給付遲延利息外，並就本金自約定攤還日及利息自約
      定繳息日起，其逾期在6 個月以內者，按上開利率10% ，
      其逾期超過6 個月以上者，按上開利率20% 給付違約金；
      並約定被告如有一期未按期攤還本息時，即喪失一切期限
      及分期償還之利益，其債務視為全部到期。原告於上開消
      費借貸契約成立後已依約交付借款，詎被告自94年5 月14
      日起，即未依約清償本息，依上開約定，即已喪失期限及
      分期償還之利益，借款視為全部到期，總計被告共尚積欠
      原告97,288元之本金，及如附表編號3 所示之利息、違約
      金未清償。
（四）爰依消費借貸之法律關係請求被告給付上開金額、利息及
      違約金等語。並聲明如主文第1 項所示。
三、被告未於言詞辯論期日到場，亦未提出書狀作何聲明或陳述
    。
四、原告主張之上開事實，業據其提出借據、約定事項、貸放資
    料查詢表、往來明細查詢表、定期儲金二年期機動利率歷史
    利率表（年息）、利率歷史資料查詢表等各1 份為證，被告
    經合法通知，未到庭爭執，亦未提出書狀作何聲明或陳述，
    原告主張之上開事實，自堪信為真實。
五、按，「稱消費借貸者，謂當事人一方移轉金錢或其他代替物
    之所有權於他方，而約定他方以種類品質、數量相同之物返
    還之契約。」；「借用人應於約定期限內，返還與借用物種
    類、品質、數量相同之物。」；「遲延之債務，以支付金錢
    為標的者，債權人得請求依法定利率計算之遲延利息，但約
    定利率較高者，仍從其約定利率。」；「當事人得約定債務
    人於債務不履行時，應支付違約金」，民法第474 條第1 項
    、第478 條前段、第233 條第1 項、第250 條第1 項分別定
    有明文。被告向原告借款並尚積欠原告上述借款金額、利息
    、違約金未清償等事實屬實，業見上述。從而，原告依消費
    借貸之法律關係請求被告給付如主文第1 項所示之金額、利
    息及違約金，為有理由，應予准許。
六、據上論結：原告之訴為有理由，依民事訴訟法第385 條第1
    項前段、第78條判決如主文。
中    華    民    國    95    年    1     月    19    日
                  民事鳳山分庭法  官  郭文通
正本係照原本作成。
如對本判決上訴，須於判決送達後20日內向本院提出上訴狀。
中    華    民    國    95    年    1     月    19    日
                              書記官  李崑良
  附表：
┌─┬──────┬──────────┬────────┐
│編│   本金     │    利      息      │   違  約  金   │
│號│（新臺幣）  │                    │                │
├─┼──────┼──────────┼────────┤
│１│1149,269元  │自94年4月23日起，至 │自94年5月24日起 │
│  │            │清償日止，按週年利率│至清償日止，逾期│
│  │            │1.895%計算之利息    │在6個月以內者， │
│  │            │                    │按上開利率之10% │
│  │            │                    │，逾期在6個月以 │
│  │            │                    │上者，按上開利率│
│  │            │                    │20%計付之違約金 │
│  │            │                    │。              │
├─┼──────┼──────────┼────────┤
│２│226,329元   │自94年5月4日起至清償│自94年6月5日起至│
│  │            │日止，按週年利率3.95│清償日止，逾期在│
│  │            │%計算之利息。       │6 個月以內者，按│
│  │            │                    │上開利率之10%， │
│  │            │                    │逾期在6個月以上 │
│  │            │                    │者，按上開利率20│
│  │            │                    │%計付之違約金。 │
├─┼──────┼──────────┼────────┤
│3.│97,288元    │自94年5月14日起至清 │自94年6月15日起 │
│  │            │償日止，按週年利率2.│至清償日止，逾期│
│  │            │8%計算之利息。      │在6 個月以內者，│
│  │            │                    │按上開利率之10% │
│  │            │                    │，逾期在6個月以 │
│  │            │                    │上者，按上開利率│
│  │            │                    │20%計付之違約金 │
│  │            │                    │。              │
├─┴──────┴──────────┴────────┤
│本金合計為1,472,886元                                   │
└────────────────────────────┘


司法院資訊處製作；財團法人民間司法改革基金會備份。
